【裁判字號】    98,交聲,2191
【裁判日期】    980921
【裁判案由】    交管條例聲異
【裁判全文】
臺灣板橋地方法院交通事件裁定        98年度交聲字第2191號
原處分機關  交通部公路總局臺北區監理所
異  議  人
即受處分人  甲○○
上列異議人即受處分人因違反道路交通管理處罰條例案件，對於
交通部公路總局臺北區監理所民國98年7 月13日北監自裁字第裁
40－CG0000000 號違反道路交通管理事件裁決書所為之處分（原
舉發通知單案號：臺北縣政府警察局北縣警交字第CG0000000 號
）聲明異議，本院裁決如下：
    主    文
異議駁回。
    理    由
一、原處分意旨略以：異議人即受處分人甲○○（下稱受處分人
    ）所有之車牌號碼7813-EH 號自用小客車，於民國97年9 月
    3 日下午4 時59分許，在臺北縣重陽路與中正北路口（往三
    重），因「在多車道左轉彎，不先駛入內側車道」之違規，
    經臺北縣政府警察局交通警察隊依違反道路交通管理處罰條
    例第48條第1 項第4 款規定以北縣警交字第CG0000000 號違
    反道路交通管理事件通知單逕行舉發，並對受處分人戶籍地
    址寄送違規通知單及採證照片，於97年9 月16日依規定辦理
    寄存送達；嗣受處分人逾應到案期限60日以上到案，原處分
    機關遂於98年7 月13日以北監自裁字第裁40－CG0000000 號
    裁決書處罰鍰新臺幣1,800 元，並依道路交通管理處罰條例
    第63條第1 項規定記違規點數1 點，逾期則依裁決書處罰主
    文規定裁處，於法應無不合等語。
二、本件聲明異議意旨略以：受處分人未曾收到違規單，送達違
    規通知單之郵局亦未在本人住居所、信箱或任何地方張貼送
    達通知書，以告知本人有本件違規單寄存於郵局，顯然郵局
    疏失未完成此送達程序，致本人不知有違規之情況下而遭裁
    處高額罰鍰，爰請求以最低罰鍰繳納云云。
三、按汽車駕駛人轉彎時，有下列情形之一者，處新臺幣600 元
    以上1800元以下罰鍰：四、在多車道右轉彎，不先駛入外側
    車道，或多車道左轉彎，不先駛入內側車道，道路交通管理
    處罰條例第40條定有明文；又違反前開規定，並依同條例第
    63條第1 項第1 款規定，記違規點數1 點。次按對於違反道
    路交通管理處罰條例之行為，逕行舉發者，應按已查明之資
    料填註車牌號碼、車輛種類、車主姓名及地址，並於通知單
    上方空白處加註逕行舉發之文字後，由舉發機關送達被通知
    人，違反道路交通管理事件統一裁罰標準及處理細則第11條
    第1 項第4 款定有明文。再按處理違反道路交通管理事件，
    有關文書送達之程序，依行政程序法之規定，違反道路交通
    管理事件統一裁罰基準及處理細則第5 條定有明文；且按送
    達，於應受送達人之住居所、事務所或營業所為之。但在行
    政機關辦公處所或他處會晤應受送達人時，得於會晤處所為
    之。應受送達人有就業處所者，亦得向該處所為送達；於應
    送達處所不獲會晤應受送達人時，得將文書付與有辨別事理
    能力之同居人、受雇人或應送達處所之接收郵件人員。應受
    送達人或其同居人、受雇人、接收郵件人員無正當理由拒絕
    收領文書時，得將文書留置於應送達處所，以為送達；送達
    ，不能依前二條規定為之者，得將文書寄存送達地之地方自
    治或警察機關，並作送達通知書兩份，一份黏貼於應受送達
    人住居所、事務所、營業所或其就業處所門首，另一份交由
    鄰居轉交或置於該送達處所信箱或其他適當位置，以為送達
    。前項情形，由郵政機關為送達者，得將文書寄存於送達地
    之郵政機關。寄存機關自收受寄存文書之日起，應保存三個
    月，行政程序法第72條第1 項、第3 項、第73條第1 項、第
    3 項、第74條分別定有明文。
四、經查：本件受處分人所有之車牌號碼號7813-EH 號自用小客
    車，於上開時、地，因「在多車道左轉彎，不先駛入內側車
    道」之違規，經臺北縣政府警察局交通警察隊以採證照片依
    法逕行舉發等情，有原舉發單位97年9 月11日北縣警交字第
    CG0000000 號舉發違反道路交通管理事件通知單及採證照片
    附卷可稽，且為受處分人於異議狀所不爭執，是受處分人所
    有之前揭車輛確有上開違規之事實，應堪認定。再本院依卷
    內相關文件資料並查詢受處分人之戶籍登記資料，足徵上開
    舉發違反道路交通管理事件通知單，確係經原舉發單位依受
    處分人違規當時之戶籍地址即「臺北縣中和市○○街66號」
    寄送無誤；而原舉發單位將上開舉發違反道路交通管理事件
    通知單委由郵政機關，以掛號方式郵寄送達至受處分人之前
    揭戶籍地址，因未獲會晤受處分人本人，亦無受領文書之同
    居人、受雇人或應受送達處所之接收郵件人員，即將該通知
    單寄存在送達地之中和南勢角郵局，並製作送達通知書二份
    ，一份黏貼於應受送達人住居所門首，另一份置於該受送達
    處所信箱，以為送達等情，則有臺北縣政府警察局交通隊寄
    存送達證書影本在卷可憑。且查上揭臺北縣政府警察局交通
    隊寄存送達證書上本件送達人即郵政機關之郵務士於「未獲
    會晤本人亦無受領文書之同居人或受雇人，已將該送達文書
    並做送達通知書二份，一份黏貼於應受送達人住所、事務所
    或營業門首，一份置於應受送達人之信箱或其他適當之處所
    ，以為送達」欄位勾選，並蓋印郵務士之印章，則本件原處
    分機關，逕依違反道路交通管理事件統一裁罰標準及處理準
    則第5 條及行政程序法第74條規定，將違規單暨採證照片寄
    存於送達地之郵政機關，並無違誤。是本件違規通知單暨採
    證照片，其送達程序於法核無不合，已於97年9 月16日生送
    達之效力。況交通違規件數繁多，送達不論係親自收受或寄
    存送達、甚或公示送達，如屬有效之送達，則受處分人之權
    益包括陳述意見之機會，業已受到保障，至於受處分人事實
    上是否知悉該公告或通知內容，則應由受處分人自行負責，
    要難令舉發機關負擔實際親告之通知義務，否則寄存或公示
    送達之法定送達方式，即形同具文。從而，受處分人之上開
    辯解，尚難謂可採。
五、綜上所述，本件逕行舉發違反道路交通管理事件通知單，其
    送達程序於法尚無不合，已生送達之效力；受處分人經合法
    送達後，未依指定應到案日期前到案，原處分機關爰依道路
    交通管理處罰條例第48條第1 項第4 款、第63條第1 項第1
    款規定，裁處1,800 元罰鍰，並記違規點數1 點，逾期則依
    裁決書處罰主文規定裁處，於法並無不合，本件異議為無理
    由，應予駁回。
六、據上論斷，應依道路交通管理處罰條例第87條第2 項，道路
    交通案件處理辦法第19條，裁定如主文。
中    華    民    國    98    年    9     月    21    日
                  交通法庭  法  官    連  雅  婷
以上正本證明與原本無異。
如不服本裁定應於送達後五日內向本院提出抗告狀。
                            書記官    郭  晉  良
中    華    民    國    98    年    9    月    21    日


司法院資訊處製作；財團法人民間司法改革基金會備份。
